【裁判字號】    90,台上,5314
【裁判日期】    900830
【裁判案由】    盜匪等
【裁判全文】
最高法院刑事判決                                九十年度台上字第五三一四號
    上訴人即被告  戊○○
                  乙○○
                  丙○○
                  丁○○
                  己○○
    上 訴  人 甲
    ○ ○○○ ○  ○○○
右上訴人等因被告等盜匪等罪案件，不服台灣高等法院中華民國九十年五月十一日第
二審判決（八十九年度上訴字第三七九四號，起訴案號：台灣士林地方法院檢察署八
十八年度偵字第一二四五八號、八十九年度偵字一七九五號），提起上訴，本院判決
如左：
    主  文
上訴駁回。
    理  由
按刑事訴訟法第三百七十七條規定，上訴於第三審法院，非以判決違背法令為理由，
不得為之。是提起第三審上訴，應以原判決違背法令為理由，係屬法定要件。如果上
訴理由狀並未依據卷內訴訟資料，具體指摘原判決不適用何種法則或如何適用不當，
或所指摘原判決違法情事，顯與法律規定得為第三審上訴理由之違法情形，不相適合
時，均應認其上訴為違背法律上之程式，予以駁回。本件原判決撤銷第一審判決，改
判論處上訴人即被告戊○○意圖供自己犯罪之用，而未經許可，製造可發射子彈具有
殺傷力之槍枝；上訴人即被告乙○○、邱瀚宣、丁○○、己○○共同意圖為自己不法
所有，以脅迫致使不能抗拒而取他人之物罪刑（乙○○、邱瀚宣、丁○○為連續犯）
。已敘明戊○○於民國八十八年十月間，在台北市西門町某模型店，先後購得玩具手
槍二枝及玩具子彈多發，乃意圖供自己犯罪之用，未經許可，將玩具手槍改造為可發
射子彈具有殺傷力之手槍，並將玩具子彈裝填黑色火藥及鋼珠，使之具有殺傷力而適
於其改造之手槍使用。復利用不知情之盧泰瑞或綽號「阿如」之不詳姓名者，向台北
縣板橋市翔順汽車租賃有限公司（下稱翔順公司）承租小客車，或由戊○○、乙○○
，或由乙○○、邱瀚宣，先後持乙○○所拾獲而侵占入己之陳意仁駕駛執照，冒名「
陳意仁」向翔順公司承租小客車，並偽造本票及汽車租賃契約書等私文書，持交該公
司而行使之，足以生損害於陳意仁及翔順公司。戊○○又基於意圖為自己不法之所有
之概括犯意，於原判決附表二所示時、地竊得劉月琴、許錦俊之小客車車牌，改懸於
承租之小客車上；並與丙○○、丁○○、乙○○、己○○等五人共同意圖為自己不法
所有，戊○○、丙○○、丁○○、乙○○並基於概括犯意，於原判決附表一所示之時
、地，分別由其中三人或四人，先後持上開槍、彈，駕駛租得之小客車，以脅迫方法
，致使被害人張錦良、劉春嬌、林瑞祥、林慧雯、葉嘉凌、李金泉、洪文賓、蘇淑芬
、杜毓真、林居賢、林雪及綽號「阿卿」等不詳姓名之人不能抗拒，而取其財物或使
之交付等情。係依憑被告等之供述，證人盧泰瑞等人及各該被害人之陳述，並綜合內
政部警政署刑事警察局鑑驗通知書、汽車租賃契約書、汽車出租單、切結書、本票、
陳意仁駕駛執照、贓物認領保管收據，及原判決附表五、六所示之扣案物品等全部卷
證資料，為其所憑之證據及認定之理由。所為論敘，俱有卷存證據資料可資覆按，從
形式上觀察，並無違背法令之情形存在。按現行懲治盜匪條例係四十六年六月五日修
正公布，刪除原第八條及第十條之規定，並重新調整條次，將該條例由限時法改為經
久施行之常態性刑事特別法，實質上屬重新全部立法之性質，為現行有效之法律。原
判決本於其合法認定之事實，就被告等所犯盜匪部分，適用懲治盜匪條例第五條第一
項第一款規定論處，殊無上訴意旨所指判決適用法則不當之違誤。而第一審判決因適
用刑法第三百三十條第一項之規定論以加重強盜罪，檢察官以其適用法條不當且量刑
失輕，提起第二審上訴，原判決亦以第一審判決適用法條不當，予以撤銷改判，且懲
治盜匪條例關於盜匪罪之法定本刑，較刑法之規定為重，因而諭知較重於第一審法院
判決之刑，稽之刑事訴訟法第三百七十條但書之規定，亦無不合。又扣案之槍、彈本
即戊○○以玩具槍、彈改造，且係於原判決附表一編號十一所示盜匪犯行後，在逃逸
中經警查獲，並在己○○之機車置物箱內起出，為戊○○所供明（見一七九五號偵查
卷第十三頁反面），核與槍砲彈藥刀械管制條例第十八條第三項所謂「供述」其「來
源」之要件不符，自無從邀減其刑。再，刑法第五十九條之酌量減輕其刑，必須犯罪
另有特殊之原因與環境，在客觀上足以引起一般同情，認為即予宣告法定低度刑期尤
嫌過重者，始有其適用。丁○○上訴意旨以其自幼命運坎坷，犯後已知悔悟，犯罪所
得僅供餬口；邱瀚宣、乙○○上訴意旨以其二人自始坦承犯罪，不曾否認云云，均非
犯罪之情狀有何可以憫恕之餘地。原判決未適用刑法第五十九條規定減輕其刑，尤不
得任意指摘為違法。至己○○及其母李俊吟上訴意旨所稱己○○不知戊○○作案時持
有槍、彈，且其取得櫃內之財物後即交予戊○○，並無不法所有之意圖等語，而為
單純事實上之爭執，亦難謂符合第三審上訴之法定要件。被告等及上訴人李俊吟上訴
意旨指摘之各節，均與法律規定得為第三審上訴理由之違法情形，不相適合，其上訴
違背法律上之程式，應予駁回。
據上論結，應依刑事訴訟法第三百九十五條前段，判決如主文。
中      華      民      國     九十     年      八      月     三十     日
                              最高法院刑事第五庭
                                  審判長法官  紀  俊  乾
                                        法官  黃  正  興
                                        法官  劉  介  民
                                        法官  陳  東  誥
                                        法官  張  春  福
      右正本證明與原本無異
                                              書  記  官
中      華      民      國     九十     年      九      月      三      日


司法院資訊處製作；財團法人民間司法改革基金會備份。
